臺灣高等法院刑事判決　　　　　　　　96年度交上訴字第25號
上　訴　人　臺灣臺北地方法院檢察署檢察官
被　　　告　乙○○
選任辯護人　劉嘉瑜　律師
上列上訴人因被告公共危險案件，不服臺灣臺北地方法院95年度
交訴字第77號，中華民國95年12月28日第一審判決（起訴案號：
臺灣臺北地方法院檢察署95年度偵字第3980號），提起上訴，本
院判決如下：
    主  文
上訴駁回。
    理  由
一、公訴意旨略以：被告乙○○（過失傷害部分，原審判處拘役
    30日，如易科罰金，以銀元300元即新臺幣900元折算1日確
    定）於民國94年10月19日上午7時55分許，騎乘Ｍ62—666號
    重型機車，後座搭載友人王建智，沿臺北市○○區○○路由
    西往東方向行駛，欲前往臺北縣深坑鄉○○路○段152號東南
    技術學院，於同日上午7時55分許，途經臺北市○○區○○
    路3段330號臺北市立第二殯儀館前，本應注意車輛行駛時，
    駕駛人應注意車前狀況，隨時採取必要之安全措施，而依當
    時之情形，並無不能注意之情事，竟疏未注意當時甲○○○
    騎乘腳踏車在其前方，而自左後方撞擊甲○○○所騎乘之腳
    踏車，致使甲○○○人車倒地，並因此受有左手肘挫傷、右
    膝挫擦傷等傷害。被告於發生車禍肇事後，雖有下車察看，
    卻未將甲○○○送醫即離開現場。因認被告涉犯刑法第185
    條之4肇事逃逸罪嫌云云。
二、按犯罪事實應依證據認定之，無證據不得認定犯罪事實，刑
    事訴訟法第154條第2項定有明文。再按刑事訴訟法第161條
    第1項規定：檢察官就被告犯罪事實，應負舉證責任，並指
    出證明之方法。因此，檢察官對於起訴之犯罪事實，應負提
    出證據及說服之實質舉證責任。倘其所提出之證據，不足為
    被告有罪之積極證明，或其指出證明之方法，無從說服法院
    以形成被告有罪之心證，基於無罪推定之原則，自應為被告
    無罪判決之諭知，有最高法院92年度臺上字第128號判例可
    資參照。
三、訊據被告坦承於上開時、地騎乘Ｍ62—666號重型機車追撞
    被害人所騎乘之腳踏車，並因而使被害人受有傷害，惟堅決
    否認有肇事逃逸之犯行，辯稱：發生車禍時，我與友人王建
    智下車察看被害人之傷勢，並將被害人扶到路邊，詢問是否
    要將被害人帶至醫院就醫，然被害人當場要求賠償新臺幣（
    下同）5千元，因其不同意，討論約10分鐘之後，因趕上學
    才離開，並非肇事未曾下車即行逃逸等語。
四、經查：
（一）被害人於94年10月19日發生本件車禍之後，至臺北仁康醫
      院門診治療，經診斷後認其受有左手肘挫傷、右膝挫擦傷
      ，此有該院95年1月18日第021668號診斷證明書在卷可稽
      （偵查卷第7頁）。且被害人於警詢、偵查，及原審轉換
      為證人經檢察官詰問時，先後證稱當時發生車禍，其受有
      傷害（偵查卷第14頁、第32頁、原審卷2第36頁反面）。
      是被告與被害人於上開時、地確有車禍發生，致被害人受
      有左手肘挫傷及右膝挫擦傷等傷害之事實，原審並就過失
      傷害部分，為被告有罪判決，並已確定。此外，復有道路
      交通事故現場圖、交通事故談話紀錄表各、現場及被害人
      所騎乘腳踏車損壞情形之照片共4幀、車籍作業系統查詢
      認可資料在卷足參（見偵查卷第17頁、第19頁、第23頁至
      第24頁、第26頁）。是被告駕駛動力交通工具肇事，致人
      受傷之情，洵堪認定。
（二）至被告是否於肇事之後，有否逃逸之情？本院剖析如下：
    據證人即當時搭乘被告所騎乘機車後座之王建智，於原審
      證稱：「…我們撞到告訴人之後，告訴人坐在地上，我們
      都有下車，告訴人先抄寫我們的車號，抄完車號後，我們
      與告訴人才有說話，我們沒有要跑的意思，我們等他抄完
      車號，之後告訴人說他有受傷，我們是有看到告訴人，有
      受一點點的傷，但是告訴人說他左手都不能動了，全身有
      多處擦傷，要我們拿5千元讓他去看醫生，可是我們覺得5
      千元太多了，而且我們也不是很大力的撞他，她只是從車
      上掉下來的傷勢，不是被撞到跌下來的傷勢，所以我們說
      願意帶她去看醫生，但是不願意給他5千元，被告也有說
      若不給5千元，告訴人要報警可以報警，我們不是像告訴
      人說的都沒有說話，我們聽到告訴人一直說要5千元，所
      以被告才會一氣之下就走了」。並證稱肇事之後，下車與
      告訴人爭執時間超過10分鐘、被告確實有明確向被害人表
      示無法給付5千元，但可以帶被害人去看醫生與修車（見
      原審卷二第38頁反面、第40頁反面）。
    被害人經原審轉換為證人經檢察官詰問時，亦證述發生車
      禍時，被告與證人王建智有下車，但沒有說要報警，而當
      時其確實有向被告要求醫藥費5千元，惟被告並不同意等
      語（見原審卷二第34頁反面至第35頁）。
    按刑法第185條之4所定駕駛動力交通工具肇事，致人死傷
      而逃逸者，處6月以上5年以下有期徒刑。其立法目的，係
      為維護交通安全，加強救護，減少被害人之死傷，促使駕
      駛人於肇事後，能對被害人即時救護，此亦係該條規定於
      公共危險罪章之原因。若行為人於肇事後，已停留在肇事
      現場確認被害人是否有送醫之必要，而被害人亦當場拒絕
      就醫者，對於公共安全顯然不生任何之危害，自不得僅以
      行為人未主動將年籍資料留予被害人，即認行為人應負肇
      事逃逸之責。
    依上開證人與被害人之證詞，可知被告於肇事之後，雖未
      主動報警處理，然確實有下車，停留在現場察看被害人之
      傷勢，並且詢問被害人是否要送醫及修理腳踏車。但因被
      害人當場拒絕送醫，被害人並要求被告給付5千元，雙方
      對於金額有爭執，商談無結果後，被告始離開現場。雖然
      被告並未主動將個人資料留予被害人，惟被害人已經自行
      抄下被告車號，依前揭刑法第185條之4肇事逃逸罪之立法
      意旨，係在加強救護，減少被害人之死傷，促使駕駛人於
      肇事後，能對被害人即時救護。本件車禍發生之後，被告
      已有下車，詢問被害人是否有送醫治療之必要，願意將被
      害人送醫，被害人卻要求5千元，被告僅不同意金額，顯
      見被害人係自認無須立即就醫診治。況且被害人證稱事後
      自己有抄下車號，自行將腳踏車牽離現場，走過辛亥隧道
      ，在隧道出口遇見警察報案（見原審卷二第35頁正背面）
      。是被害人並未因車禍之受傷，導致不能行動，顯無立即
      救護必要，堪以認定。本案被告固未主動將個人資料留予
      被害人，有礙警察機關事後調查犯罪之困難度，然此並非
      刑法第185條之4肇事逃逸罪所欲非難之行為，被告所為顯
      與肇事逃逸所欲處罰之要件有間。此外，復查無其他積極
      證據，足認被告有檢察官所指之肇事逃逸犯行，不能證明
      被告犯罪。
五、原判決就公共危險部分以不能證明被告犯罪，而為無罪之諭
    知，並無不合。檢察官上訴意旨仍執前詞，認被告所為構成
    肇事逃逸罪，而指摘原判決不當，為無理由，應予駁回。
據上論斷，應依刑事訴訟法第368條，判決如主文。
本案經檢察官鄭銘謙到庭執行職務。
中　　華　　民　　國　　96　　年　　4 　　月　　25　　日
　　　　　　　　　刑事第十三庭  審判長法　官  曾  德  水
　　　　　　　　　　　　　　　　　    法　官  林  婷  立
　　　　　　　 　 　　　　　　　　　　法　官  王  炳  梁
以上正本證明與原本無異。
檢察官如不服本判決，應於收受送達後十日內向本院提出上訴書
狀，其未敘述上訴之理由者並得於提起上訴後十日內向本院補提
理由書（均須按他造當事人之人數附繕本）。
被告不得上訴。
                                      書記官  廖  逸  柔
中　　華　　民　　國　　96　　年　　4 　　月　　25　　日
